【裁判字號】    97,聲再,182
【裁判日期】    980227
【裁判案由】    傷害
【裁判全文】
臺灣高等法院高雄分院刑事裁定         97年度聲再字第182號
聲  請  人
即受判決人  甲○○
上列聲請人因傷害等案件，對於本院96年度上易字第1168號中華
民國97年2 月29日確定判決（台灣高雄地方法院96年度易字第21
97號、臺灣高雄地方法院檢察署96年度偵字第5562號），聲請再
審，本院裁定如下：
    主  文
再審之聲請駁回。
    理  由
一、聲請再審意旨略以：原確定判決認定事實錯誤，有足生影響
    於判決之重要證據漏未審酌，謹敘述於后: (一)本件告訴人潘
    蕭泉妹所提出之錄音光碟，聲請人即被告甲○○（下稱被告
    ）於原審97年1 月14日準備狀否認其證據能力，且質疑錄音
    有中斷之情事，又疑似被告甲○○之聲音部分，音量甚小，
    無法確認係被告甲○○之聲音，故要求送請鑑定機關鑑定，
    惟原審對此重要之證據漏未審查，足以影響判決，顯有違誤
    。(二)上開錄音光碟經台灣高雄地方法院鳳山簡易庭於97年10
    月3 日委託法務部調查局鑑定，經該局函覆在案，該錄音光
    碟係為嚴重瑕疵之證物，應無證據能力，足認判罪基礎已不
    存在。(三)原確定判決引用一審法院勘驗告訴人所提出之錄音
    光碟記載，而認定被告確實於告訴人以肉身攔阻之際，猶加
    所騎乘機車之油門，撞及告訴人至其跌倒並壓傷告訴人之左
    足背，然告訴人自承對被告甲○○錄音達十餘次，而告訴人
    所提出上開之錄音光碟，是否即為案發當日所錄即有疑義，
    且告訴人所提出之診斷證明，卻僅有「右膝挫傷3 ×2 公分
    、左膝浮腫3 ×3 公分、左足背浮腫」，其他部位竟毫髮無
    傷，且告訴人亦未求救，僅輕描淡寫「你撞撞看」，實有違
    常理。又告訴人稱被告第二次衝撞，有撞到狗，然證人曹麗
    華及郭清連僅聽到狗吠聲，並無聽到狗的哀嚎聲，故告訴人
    所述不實。另告訴人供稱其先生當時在現場，且證人曹麗華
    亦供稱告訴人之先生與被告甲○○發生爭吵，惟告訴人所提
    出之錄音光碟內容竟無告訴人先生之聲音，且依常理，告訴
    人之先生看見告訴人與被告爭吵，且被告衝撞其2 次，告訴
    人之先生豈有不挺身而出，任由被告欺凌之理？可見告訴人
    提出之錄音光碟破綻百出，顯非案發當時所錄製，而係剪接
    併湊，毫無證據能力，原確定判決漏未斟酌，且未依被告甲
    ○○之聲請調查證據進行鑑定，顯有影響於原確定判決。(四)
    一審於96年10月12日傳訊證人曹麗華，證人曹麗華具結證稱
    ：「我人在旁邊，我看他們發生的事情，我聽到很大的吵聲
    ，我就下去，我看到他們在吵架，我聽到潘小姐他們跑過去
    擋在機車前面，雙手抓著機車，叫被告說你不要走，我已經
    報警，等一下警察就來了，潘小姐就走到旁邊去了，陳小姐
    騎機車就走了，後來沒有多久，我看到兩個警察來了，就這
    樣」、「（我沒有看到被告騎車衝撞告訴人，告訴人倒在地
    上，也沒聽到被告在罵告訴人，沒看到被告去拿鑰匙去刮告
    訴人的車子，我看到潘小姐和她先生，和被告吵的很大聲。
    我是提起頭來直接看，我有看到他們兩人，他們兩人在那裡
    罵得很大聲，我不知道罵什麼，他們兩人距離差不多有1 、
    2 尺寬，告訴人擋在機車前面，要被告不要走。是潘小姐走
    到旁邊去，被告才將機車騎走。潘小姐是自己走出去，被告
    喊了一聲很大聲，潘小姐就走到旁邊去了。中間潘小姐沒有
    跌倒」、「（中間時間約幾分鐘？從你看到被告將機車騎走
    ？）約5 、6 分鐘」、「這5 、6 分鐘只有吵架，這中間我
    沒有離開工作的騎樓那裡，我看到他們吵完了，陳小姐騎車
    離開了，我才去工作」、「潘小姐的聲音比較大」、「當天
    除了狗在叫之外，狗沒有被打」、「陳小姐離開約5 、6 分
    鐘之後警察才來」、「潘小姐報警的，我聽她說叫陳小姐不
    要走，她已經報警」、「他們兩人中我和潘小姐比較熟」等
    語。證人曹麗華與告訴人較為熟識，與被告甲○○不熟識，
    其證稱被告甲○○並未騎機車故意衝撞告訴人，其陳述應屬
    可信。(五)告訴人所提供之錄音光碟之內容並無告訴人先生之
    聲音，且證人曹麗華供稱當天僅聽到狗叫聲，並未聽見狗慘
    叫聲，與告訴人所提供之錄音光碟之內容不同，又依證人曹
    麗華之供述被告甲○○與告訴人及其先生3 人距離相近，何
    以告訴人所提供之錄音光碟之內容告訴人之音量很大，而被
    告甲○○之音量很小，顯與案發當日情形不同，故告訴人所
    提供之錄音光碟顯非案發當日之錄音內容，至屬明確。原確
    定判決對上情有足以影響於判決之重要證據，均未詳查，亦
    未鑑定錄音光碟之真偽，竟僅以告訴人虛偽不實之陳述，而
    遽以認定被告有罪，顯有違誤。(六)證人郭清連亦於一審96年
    10月12日到庭具結證稱：沒有看到告訴人遭被告車子撞到跌
    倒，亦未聽到被告在罵告訴人說：我你祖母、不要臉，你是
    在發瘋等語。證人郭清連則與被告、告訴人均不熟識，並無
    偏坦被告甲○○之情事，惟案發當天證人在場親自見聞，並
    未聽聞被告毀損告訴人之汽車板金烤漆，亦未聽聞被告公然
    侮辱告訴人，告訴人片面指摘被告騎機車衝撞告訴人2 次，
    並拖行之，惟錄音光碟中竟然未有告訴人呼救或哀嚎之聲音
    ，僅有狗叫聲，故告訴人片面所述毫不足取，故本件告訴人
    所提出之錄音光碟，是否即為案發當天完整之錄音內容，顯
    有可議，惟原確定判決對於被告有利之證據均未予採信，又
    對上開有足以影響於判決之重要證據，未予詳查，亦未鑑定
    錄音光碟之真偽，徒以告訴人前後矛盾虛偽不實之證詞及遭
    移花接木無證據能力之錄音光碟，以及未現場親眼目睹之警
    員賴瑞麟之傳聞證據，遽以認定被告有罪，實不足維持。(七)
    原確定判決顯有應於審判期日調查之證據漏未調查，致於判
    決有影響之違背法令，為此依法提起再審云云。
二、按有罪之判決確定後，為受判決人之利益聲請再審，必其聲
    請之理由合於刑事訴訟法第420 條第1 項所定情形之一或第
    421 條有足生影響於判決之重要證據漏未審酌者，始准許之
    。次按刑事訴訟法第420 條第1 項第6 款所稱發現確實之新
    證據係指判決當時已經存在而發現在後或審判時未經注意之
    證據，且能證明原確定判決所認定之事實為錯誤而言（最高
    法院35年度特抗字第21號判例參照）。所謂確實之新證據，
    固不以絕對不須經過調查程序為要件，但必須為確實足以動
    搖原確定判決而為受判決人有利之判決者為限，倘受判決人
    因對有利之主張為原確定判決所不採，事後任意由人出一證
    明，證明受判決人前所為有利之主張係屬實在，憑以聲請再
    審，此項證據既非判決後所發現，又非不須調查之確定新證
    據，顯然不足以使原確定判決發生動搖，即難據以開始再審
    （最高法院49年台抗字第72號判例參照）。因此，所謂確實
    之新證據在解釋上須具備：(一)新穎性，(二)確實性，(三)影響性
    （或關連性）之要件始足當之。所謂「新穎性」係指該項證
    據於審判時並未經發現或存在或未及提出或審酌，而於判決
    後始發現；所謂「證據之確實性」係指該項證據依其形式上
    之觀察係真實存在；所謂「影響性」係指如經提出或審酌在
    客觀上顯可動搖原確定判決而使受判決人獲有利之判決而言
    。倘該證據資料雖屬真實，惟縱予提出供法院審酌，在客觀
    上亦未必能據以動搖原確定判決之基礎或依其他證據資料所
    作事實之認定者，即非刑事訴訟法第420 條第1 項第6 款所
    稱之確實新證據。又刑事訴訟法第421 條所謂「足生影響於
    判決之重要證據漏未審酌」，係指當事人於第二審法院判決
    前所提出之證據，足以影響、變更判決結果，而法院漏未審
    酌而言，如第二審判決前所提出之證據，經第二審法院依調
    查之結果，本於論理法則、經驗法則，取捨證據、認定事實
    ，並已於理由內敘明其取捨之理由者，則不包括之。易言之
    ，所謂「有足以影響於判決之重要證據漏未審酌」者，必該
    證據已經提出卻漏未審酌，且該證據確為真實，而足以認定
    受判決人應受無罪、免訴、免刑或輕於原確定判決所認定之
    罪名始可，否則如不足以推翻原確定判決所認定之罪名，而
    僅據以爭執原確定判決對證據之取捨者，仍不能准許據以聲
    請再審。
三、經查：
  (一)本件被告於民國96年1 月13日上午9 時許，在高雄市前鎮區
    ○○○路550 、552 號住處前，與告訴人潘蕭泉妹因房屋興
    建問題起爭執，被告竟基於公然侮辱之犯意，於該住處前馬
    路旁之公共場所，以「我你祖母」、「不要臉」、「你在發
    瘋」（台語發音）」等語辱罵潘蕭泉妹，足以貶損潘蕭泉妹
    之人格。隨後另基於傷害他人身體之犯意，不顧潘蕭泉妹攔
    阻，騎乘車號不詳機車撞擊潘蕭泉妹，致潘蕭泉妹跌倒在地
    後，復接續前揭傷害犯意，騎乘機車壓過潘蕭泉妹之腳板，
    致潘蕭泉妹受有右膝挫傷3 ×2 公分、左膝浮腫3 ×3 公分
    、左足背浮腫等傷害之犯罪事實，經台灣高雄地方法院以96
    年度易字第2197號分別判處有期徒刑2 月（減為1 月）、拘
    役30日（減為15日），被告不服提起上訴，嗣經本院以96年
    度上易字第1168號駁回上訴而確定在案，此有上開刑事判決
    二份、台灣高等法院被告錢案紀錄表一份附卷足憑。而上開
    確定判決認定被告涉犯公然侮辱、傷害等罪行，係依據證人
    即告訴人潘蕭泉妹於警詢、偵訊、原審及本院審理中證述。
    而告訴人證述遭被告騎乘機車撞、壓傷身體部位之內容，與
    診斷證明所載告訴人傷勢「右膝挫傷3 ×2 公分、左膝浮腫
    3 ×3 公分、左足背浮腫」之部位相符，此亦有阮綜合醫院
    96年1 月15日（96）診字第1062016 號驗傷診斷書1 紙在卷
    可考（見警卷第7 頁）。另告訴人證述遭被告辱罵之情節，
    亦與原審當庭勘驗結果及臺灣高雄地方法院檢察署錄音光碟
    勘驗譯文相合【見偵卷第17至18頁，原審96年易字第2197號
    卷（下稱原審卷）第48頁】，是被告確有於前揭時、地傷害
    告訴人，並在不特定人得以見聞之公共場所，以「我你祖母
    」、「不要臉」、「你在發瘋」（台語發音）」等語辱罵告
    訴人之犯行，此經原審及本院上開確定判決認定明確。
  (二)被告雖辯稱：當天伊在住處騎樓欲外出買菜，告訴人罵伊小
    偷，並與伊面對面地拉住伊機車的正前方，不讓伊出去，當
    時氣氛緊張，伊便大聲喊叫鄰居來看，喊了之後告訴人就讓
    路了，伊就騎機車出去，沒有注意到告訴人有無跌倒，伊也
    沒有罵告訴人，錄音光碟有中斷，不是當天的情形，且經過
    剪接等情。惟證人即告訴人蕭潘泉妹於本院審理時證述：案
    發當時被告一直在罵我，我有告訴她有事用講的，她罵我約
    1 分鐘，然後她進去牽車，我就跑進去拿錄音筆出來，我有
    聽到她說她要去買菜，並且她罵我不要臉，你是在「發瘋」
    。我有用口頭方式叫她停下來，我當時在報警，我報警完後
    有告訴她我已經報警，你不能走等語【見本院96年上易字第
    1168號卷（下稱本院卷）第74、75頁】。且依原審勘驗告訴
    人側錄案發當時現場狀況之錄音光碟結果：「告訴人：妳今
    天要是妳家，妳今天不應該在這裡罵我，罵什麼？對！（狗
    吠叫）妳這句真的有理，妳撞撞看，還糟蹋我的孩子（狗吠
    叫）；被告：妳有夠厲害的呢！告訴人：沒妳厲害，沒妳厲
    害；被告：妳在那邊發瘋，我不陪妳這個瘋女人發瘋（摩托
    車加油聲）；告訴人：妳給我停下來（台語）；告訴人：妳
    給我撞（台語）（狗發出慘聲，機車行駛聲）」（見偵卷第
    18頁，原審卷第49頁）；因認被告確實於告訴人以肉身攔阻
    之際，猶催加所騎乘機車之油門，撞及告訴人至其跌倒，並
    壓傷告訴人之左足背。是被告上開犯行及事證，已經原審及
    本院調查審酌明確。
  (三)又證人即到場處理員警賴瑞麟於原審審理中亦證稱：當天與
    員警林龍江值10點至12點之巡邏勤務，經派出所呼叫到現場
    處理糾紛，有一方說被車子撞到，我請受傷那一方先去看醫
    生，再到我們派出所來提出告訴，製作筆錄等語（見原審卷
    第57頁背面）。佐以被告於員警抵達現場前即已騎乘機車離
    開，而係報案之告訴人留在現場一情，經告訴人於原審審理
    中證述明確（見原審卷第61頁），員警賴瑞麟所指在現場被
    車子撞到之一方應為告訴人無疑，且告訴人亦於案發當日（
    即96年1 月13日）即前往阮綜合醫院驗傷診治，亦有前揭阮
    綜合醫院驗傷診斷書1 紙在卷可參（見警卷第7 頁），益徵
    告訴人之傷勢，確實係於案發當日為攔阻被告騎乘機車離開
    而肇致，至為明確，因認被告辯稱告訴人的傷是自己製造云
    云，並不可採，亦已詳述理由。
  (四)被告當時雖辯稱錄音光碟有中斷，不是當天的情形，且經過
    剪接云云。惟原審已就告訴人所提出事發現場側錄光碟當庭
    勘驗，認錄音背景聲音均相續連貫，並無經剪接或變造所造
    成之中斷或其他特殊異狀；再者，現場側錄光碟中，含有狗
    吠聲、機車發動聲及2 名子女互罵聲等情，亦經原審勘驗明
    確，有原審勘驗筆錄可按（見原審卷第48、49頁），而上開
    光碟除與被告於偵訊及原審審理中供稱：當天伊騎機車要去
    買菜，潘蕭泉妹先挑釁罵伊是小偷，伊才有回罵她，潘蕭泉
    妹不讓伊出門，拉住伊機車之正前方，她的狗跑到伊機車之
    腳踏板上等語（見偵卷第6 、15頁，原審卷第64頁）之現場
    情狀相符外，並經證人A 、B 於聆聽原審當庭播放側錄錄音
    光碟後，就本身所親聞現場狀況部分證稱，錄音光碟之內容
    與當天現場情形相符（見原審卷第49頁），是被告辯稱該錄
    音內容係經告訴人剪接云云，亦非可採。
  (五)被告於聲請再審時復主張該錄音光碟係截錄編輯而成，屬嚴
    重瑕疵之證物，應無證據能力，並以法務部調查局97年10月
    13日函為證。惟錄音光碟並非供述證據，無傳聞法則之適用
    ，且檢察官及被告於原審行準備程序時，業已同意錄音光碟
    有證據能力（見原審卷第19頁），本院斟酌上開證據並非非
    法取得，亦無證明力明顯過低之情形，應認前述證據已因被
    告同意援用而具有證據能力。次查上開法務部調查局之函文
    內容係以：送鑑光碟2 片經檢驗結果，因背景聲音吵雜，且
    其錄音品質不佳，不符聲紋鑑定條件，故無法作剪接、聲紋
    比對鑑定等語。是上開函文並無法證明本案錄音光碟係屬經
    剪接或經偽造、變造之事實，亦無法推翻原審依法勘驗調查
    所確認之事實。
  (六)聲請意旨雖另稱證人即告訴人蕭潘泉妹因本案涉有偽證罪嫌
    ，經被告提出告訴後，已經檢察官聲請簡易判決處刑，並提
    出台灣高雄地方法院檢察署97年偵字第12955 號聲請簡易判
    決處刑書為證。惟原判決所憑之證言、鑑定或通譯已證明其
    為虛偽者，固可據為聲請再審事由，然上開證人所涉之偽證
    ，以經判決確定為限，始符法條要件，刑事訴訟法第420 條
    第1 項第2 款、第2 項分別定有明文。本件被告固主張告訴
    人蕭潘泉妹因本案涉有偽證罪嫌，惟查並無告訴人蕭潘泉妹
    因本案經法院判決偽證罪確定之資料可佐，是上開主張亦無
    可採。
四、綜上所述，聲請人上開聲請理由，實係就原確定判決取捨證
    據、認定事實所為之指摘，即非刑事訴訟法第421 條所謂「
    足生影響於判決之重要證據漏未審酌」之情事，故聲請人據
    之聲請再審，顯與法不符。且聲請意旨所稱之新證據，亦非
    經調查無從知悉，自難謂不須調查即得動搖原確定判決之確
    實新證據，是亦與所謂發現確實之新證據不合。準此，本件
    聲請人所舉聲請再審之理由，核與上引法條所定無一相符，
    難認有再審理由其聲請再審，為無理由，應予駁回。
五、據上論結，依刑事訴訟法第434 條第1 項，裁定如主文。
中    華    民    國    98    年    2     月    27    日
                  刑事第八庭    審判長法  官  洪兆隆
                                      法  官  李政庭
                                      法  官  陳志銘
以上正本證明與原本無異。
不得抗告。
中    華    民    國    98    年    2     月    27    日
                                      書記官  黃琳群


司法院資訊處製作；財團法人民間司法改革基金會備份。
